臺灣臺中地方法院刑事判決　　　　　 96年度中簡上字第846號
上　訴　人　乙○○
即　被　告
上列上訴人因竊盜案件，不服本院臺中簡易庭中華民國96年7 月
27日96年度中簡字第2323號第一審刑事簡易判決（聲請簡易判決
處刑案號：臺灣臺中地方法院檢察署96年度速偵字第3401號）提
起上訴，本院合議庭認不得以簡易判決處刑，改依通常程序為第
一審判決如下：
    主  文
原判決撤銷。
乙○○無罪。
    理  由
一、聲請簡易判決處刑意旨略以：被告即上訴人乙○○基於為自
    己不法所有之意圖，先於民國95年12月2 日凌晨1 時30分許
    ，在臺中市○○路443 號16樓之9 之陽台外，利用地上之水
    管，勾取並竊得己○○所有並置放在上開陽台晾曬之女用內
    褲1 件；又於96年5 月12日20時許，在臺中市西屯區福上巷
    239 之3 號3 樓305 室陽台，徒手竊得隔壁（303 室）丁○○所有並置放在陽台晾曬之女用內褲1 件。嗣於96年7 月13
    日上午11時許，為警在臺中縣霧峰鄉○○路14之1 號斜對面
    對被告實施臨檢時，發現其所騎乘之車牌號碼L5Y －972 號
    重機車置物箱內堆放前開女用內褲2 件後，始循線查獲上情
    ，並扣得前開女用內褲2 件。因認被告上開2 次犯行，均涉
    犯刑法第320 條第1 項之竊盜罪嫌等語。
二、聲請簡易判決處刑意旨認被告即上訴人（下稱被告）乙○○
    上開2 次犯行，均涉犯刑法第320 條第1 項之竊盜罪嫌，無
    非係以被告於警詢及偵查中均坦承不諱，並有扣押物品目錄
    表1 紙及照片6 張為其主要論據。訊據被告雖坦承於前揭時
    、地為警在其所騎乘機車置物箱內查獲2 件女用內褲之事實
    不諱，惟堅決否認有何竊盜之犯行，辯稱：警方所查獲的內
    褲並不是伊竊取的，那2 件內褲是伊買來，要給伊以前的友
    人丙○○穿的，後來伊與丙○○分手後，丙○○未將內褲帶
    走而遺留在伊住處，伊將內褲放在機車置箱內拿來擦皮鞋使
    用，因為剛洗過所以沒有擦拭的痕跡。伊身為男人在機車內
    被查到女用內褲當然會覺得很緊張，所以才會想要藏起來。
    伊向員警甲○○解釋內褲是伊向東森購物台所購買來贈送女
    友的，並要求員警帶伊回到埔里住處查證，但警方以路程遙
    遠不肯，並口出惡言及以手捶打伊的臉頰，伊受威逼的情況
    下，無奈始胡亂編湊及指認行竊地點。伊之所以在偵查中坦
    承竊盜，是因為無法忍受長期偵訊才承認。警察所查扣被害
    人己○○的內褲，為淺黃色、品牌為「JOY CITY」伊家中有
    同色系、品牌及款式的胸罩2 件及內褲1 件；另警察所查扣
    被害人丁○○的內褲，為白色、伊家中尚有與該內褲同色系
    、品牌、同款式的胸罩1 件，可以證明伊沒有竊取內褲。95
    年12月間伊受雇於上鼎保全股份有限公司，並擔任該公司管
    理之位於臺中市○○路60號俊國豐田大樓晚班保全職務，工
    作時間為下午19時至次日上午7 時許，共計12小時。95年12
    月2 日凌晨1 時30分許，己○○失竊內褲的時間，伊正執行
    職務中，且己○○失竊地點係在臺中市○○路，與伊工作地
    點相距有9 公里之遠；及96年5 月間，伊受雇於漢揚保全股
    份有限公司，該公司指派伊於夜間駐守位於臺中市○里市○○路○段之佳福南門橋大樓工地，時間為夜間20時至次日上
    午8 時，共計12小時，而96年5 月12日20時許，伊正在值勤
    ，且丁○○失竊地點與伊工作地點相距有11公里之遙，伊不
    可能至己○○、丁○○失竊地點竊取渠等內褲等語。
三、按犯罪事實應依證據認定之，無證據不得認定犯罪事實；又
    不能證明被告犯罪者，應諭知無罪之判決，刑事訴訟法第15
    4 條第2 項、第301 條第1 項分別定有明文。次按認定不利
    於被告之事實，須依積極證據，茍積極證據不足為不利被告
    事實之認定，即應為有利於被告之認定，更不必有何有利之
    證據；事實之認定，應憑證據，如未能發現相當證據，或證
    據不足以證明，自不能以推測或擬制之方法，以為裁判之基
    礎；且認定犯罪事實所憑之證據，雖不以直接證據為限，間
    接證據亦包括在內，然而無論直接證據或間接證據，其為訴
    訟上之證明，須於通常一般之人均不致有所懷疑，而得確信
    其為真實之程度者，始得據為有罪之認定，倘其證明尚未達
    到此一程度，而有合理之懷疑存在而無從使事實審法院得有
    罪之確信時，即應由法院為諭知被告無罪之判決；又檢察官
    對於起訴之犯罪事實，仍應負提出證據及說服之實質舉證責
    任。倘其所提出之證據，不足為被告有罪之積極證明，或其
    指出證明之方法，無從說服法院以形成被告有罪之心證，基
    於無罪推定之原則，自應為被告無罪判決之諭知（最高法院
    30年上字第816 號、40年台上字第86號、76年台上字第4986
    號、92年台上字第128號判例意旨參照）。
四、經查：
  (一)證人己○○於本院審理時證述：不清楚伊所有的內褲有沒有
    失竊過，但扣案的2 件內褲都不是伊的。扣案的內褲沒有型
    號，可以確定不是伊的。警卷照片中編號2 的那件內褲，從
    外觀判斷大小不是伊的，因為伊不會穿高腰的，也不會穿那
    麼大件，但伊只有外型類似的內褲。96年7 月19日，在伊居
    處大樓中庭座椅的地方製作警詢筆錄時，伊雖曾陳述內褲是
    伊的，但因為警方給伊看伊住處的照片，給伊簽名及在照片
    上按指印，並沒有當場給伊看女用內褲，而是要伊回家後再
    看，後來伊上去看時發覺內褲並不是伊的，伊打電話告訴警
    察等語（見本院卷第51頁至第53頁、第57頁至第58頁）；及
    證人丁○○於本院審理時亦證述：警卷編號1 的照片中的內
    褲有點像伊的內褲，但不是伊的內褲。扣案的2 件內褲都不
    是伊的。伊有1 件外觀類似警卷照片編號1 的內褲，但伊看
    到實際扣案的內褲質料與伊的內褲不一樣，所以確定不是伊
    的等語（見本院卷第53頁）甚詳，核與證人即查獲員警甲○○於本院審理時證述：伊跟己○○製作筆錄時，己○○說內
    褲是她的，但過沒幾天己○○又打電話來說不是她的內褲。
    伊對己○○製作筆錄時，己○○有看照片，但沒有看到實際
    的內褲等語（見本院卷第55、56頁）相契合。可見扣案之2
    件內褲並非係證人己○○、丁○○所有之物，洵堪認定。是
    以，被告於警詢及偵查中供承於上述時、地竊取證人己○○
    、丁○○所有前揭內褲各1 件，即與事實顯有出入，自難以
    被告之自白及證人己○○於警詢中之陳述，為被告論罪科刑
    之憑據。
  (二)雖證人即查獲員警甲○○於本院審理時證述：當我們執行查
    贓勤務，到變賣贓物的場所，剛好被告進去變賣東西出來，
    我們就尾隨及盤查被告，被告打開機車置箱，我們發現女性
    內褲，就問被告內褲來源，被告說是他女友的，我們請他的
    女友到場說明，但被告無法拿出女友的電話，而且我們質疑
    這2 件內褲大小不同，如果是同一人的內褲大小不可能會不
    一樣，被告才承認是他在臺中市偷的。偷竊的地點都被告帶
    我們去的，因為我們對臺中市不熟等語（見本院卷第54、55
    頁）；及證人即查獲員警庚○○亦於本院證稱：我們看到被
    告機車置箱內有內褲，就問被告那是什麼東西，被告還一直
    想要把內褲藏起來。被告無法自圓成說就承認竊盜，並帶我
    們到臺中，在車上被告坦承什麼壞事都不會做，只有喜歡偷
    女用內褲而已等語（見本院卷第56頁至第57頁）甚詳，惟此
    僅係警方查獲被告之經過及被告向警方自白上述竊盜之過程
    ，並無法直接或間接證明被告確竊取證人己○○、丁○○或
    他人所有扣案之2 件內褲等事實存在，要難以證人甲○○、
    庚○○上開之證詞，遽而推而被告涉有竊盜之犯行。
  (三)扣案之上述內褲2 件，其中警方所稱證人己○○所失竊之內
    褲1 件，被告家中尚有相同色系、品牌及款式之胸罩2 件及
    內褲1 件；另外警方所稱證人丁○○失竊之內褲1 件，被告
    家中尚有與該內褲相同色系、品牌、款式的胸罩1 件一節，
    有被告所提出其他未經扣案相同色系、品牌、款式之內褲、
    胸罩之照片（見本院卷第7 頁至第8 頁）可佐，可證被告所
    辯稱扣案之內褲均係其所購買並非竊盜所得等辯詞，尚非無
    據，所辯堪以採信。
  (四)聲請簡易判決處刑書所載證人己○○於95年12月2 日上午1
    時30分失竊內褲之時，被告係受雇於上鼎保全股份有限公司
    ，擔任該公司管理之位於臺中市○○路60號俊國豐田大樓晚
    班保全職務，工作時間從晚間19時至次日早上7 時許止，且
    被告工作地點與證人己○○失竊地點係在臺中市○○路443
    號16樓之9 相隔甚遠；及聲請簡易判決處刑書所載證人丁○○於96年5 月12日20時許失竊內褲之時，被告係受雇於漢揚
    保全股份有限公司，而派往夜間駐守位於臺中市○里市○○
    路○段之佳福南門橋大樓工地，工作時間為夜間自20時起至
    次日上午8 時止，且被告工作地點與證人丁○○失竊地點係
    在臺中市西屯區福上巷293 之3 號3 樓305 室距離亦甚遠，
    被告於證人己○○、丁○○二人失竊內褲之際，被告正在工
    作等事實，有被告所提出執勤人員工作日誌、保全部佳福南
    門橋工地96年5 月執勤人員執勤時間總表、漢揚保全股份有
    限公司駐點工作影本在卷可稽，足證被告確實未在上開時、
    地分別竊取證人己○○、丁○○所有內褲之犯行無訛。準此
    ，聲請人所指被告於上開時、地先後竊取證人己○○、丁○○所有之內褲，至為可疑。
  (五)至於附卷之扣押物品目錄表1 紙及照片6 張，僅係警方查獲
    被告時所拍攝機車置物箱內放置有扣案之內褲2 件、警方帶
    同被告至竊盜現場及記載扣案之2 件內褲等情形，均無從證
    明被告涉有何竊盜之犯行，自難憑此遽然推論被告涉有竊盜
    之犯行。
五、綜上所述，聲請人認定被告犯嫌所憑之證據，即未達通常一
    般人均不致有所懷疑，而得以確信其為真實之程度，此外復
    查無其他積極證據足認被告有何竊盜行為，被告犯罪即屬不
    能證明。原審疏未查明，對被告論罪科刑，核有未當，被告
    上訴意旨指摘原判決不當，為有理由。又檢察官聲請簡易處
    刑之案件，法院於審理後，認應為無罪判決之諭知者，應適
    用通常程序審判之，刑事訴訟法第452 條、第451 條之1 第
    4 項但書第3 款定有明文。原審以被告係犯刑法第320 條第
    1 項之罪，逕以簡易判決處刑，即有未洽，自應由本院予以
    撤銷，改依通常程序為第一審判決，諭知被告無罪之判決。
據上論斷，應依刑事訴訟法第455 條之1 第1 項、第3 項、第45
2 條、第369 條第1 項前段、第301 條第1 項，判決如主文。
本案經檢察官戊○○到庭執行職務。
中　　華　　民　　國　　96　　年　　11　　月　　5 　　日
             刑事第一庭  審判長  法  官  唐光義
                                 法  官  郭妙俐
                                 法  官  楊萬益
上正本證明與原本無異。
如不服本判決，應於收受送達後10日內向本院提出上訴書狀（應
敘述具體理由並附繕本）。
上訴書狀如未敘述理由，應於上訴期間屆滿後20日內補提理由書
於本院。
                                 書記官  薛淑玲
中　　華　　民　　國　　96　　年　　11　　月　　5 　　日
